臺灣新竹地方法院交通事件裁定　　　　　94年度交聲字第98號
移
異　議　人
即受處分人　甲○○
上列異議人因違反道路交通管理處罰條例案件，對於交通部公路
總局新竹區監理所新竹市監理站民國94年3月4日竹監新五字第裁
51-E00000000號裁決處分聲明異議，本院裁定如下：
    主  文
原處分撤銷。
甲○○不罰。
    理  由
一、原處分意旨略以：異議人即受處分人甲○○於民國93年12月
    21日上午9時27分許，駕駛車號Q6-6359號自小客車，行經新
    竹市○○路，因開車使用手持式行動電話，經警攔停並要求
    出示駕駛執照證件，因異議人自認並無違法而拒絕出示，遂
    為新竹市警察局交通隊警員王瑞斌填掣竹市警交字第E00000
    000號舉發違反道路交通管理事件通知單，舉發其：「一、
    開車接打手持式行動電話；二、不服稽查取締（攔下拒絕出
    示證件）。」，爰依道路交通管理處罰條例第31條之1第1項
    及同條例第60條第2項第1款之規定，裁處異議人罰鍰新臺幣
    （下同）3900元。
二、聲明異議意旨略以：伊當日並未開車接打行動電話，為警攔
    停後，因認與事實不符，而未拿出駕照，即遭員警開單逕行
    舉發等語。
三、按法院受理有關交通事件，準用刑事訴訟法之規定；又犯罪
    事實應依證據認定之，無證據不得認定犯罪事實；再不能證
    明被告犯罪或其行為不罰者，應諭知無罪之判決，道路交通
    管理處罰條例第89條前段、刑事訴訟法第154條第2項、第
    301條第1項分別定有明文。再按認定不利於被告之事實，須
    依積極證據，苟積極證據不足為不利於被告事實之認定時，
    即應為有利於被告之認定，更不必有何有利之證據；且事實
    之認定，應憑證據，如未能發現相當證據，或證據不足以證
    明，自不能以推測或擬制之方法，以為裁判基礎；而認定犯
    罪事實所憑證據，雖不以直接證據為限，間接證據亦包括在
    內；然而無論直接或間接證據，其為訴訟上之證明，須於通
    常一般之人均不致有所懷疑，而得確信其為真實之程度者，
    始得據為有罪之認定，若其關於被告是否犯罪之證明未能達
    此程度，而有合理性懷疑之存在，致使無從形成有罪之確信
    ，根據「罪證有疑，利於被告」之證據法則，即不得遽為不
    利被告之認定，亦分別有最高法院30年上字第816號、40年
    臺上字第86號、76年臺上字第4986號等判例可資參照。
四、經查：
（一）關於「汽車駕駛人於行駛道路時，使用手持式行動電話進
      行撥接」部分：
  １、汽車駕駛人行駛道路禁止使用手持式行動電話實施及宣導
      辦法第3條規定：「執法人員於攔檢汽車駕駛人行駛道路
      使用手持式行動電話進行撥接或通話之行為時，應以不妨
      礙交通秩序及行車安全為原則，必要時可以錄影或照相採
      證方式辦理。舉發時應明確記載違規事實與相關事證。」
      。
  ２、本件移送機關係以舉發異議人違規之新竹市警察局交通隊
      警員王瑞斌所述作為裁決處罰之唯一依據，然異議人堅詞
      否認於駕駛時使用手持式行動電話，辯稱：當天根本沒有
      開車講行動電話等語，並提出通聯紀錄1份為據。
  ３、異議人所使用之門號0000000000號行動電話於93年12月21
      日僅有3次之接打紀錄，分別為當日下午3時45分07秒（發
      話）、下午4時13分34秒（發話）、下午4時13分34秒（受
      話）一節，有本院依職權調閱之中華電信行動電話雙向通
      聯紀錄1份在卷可稽，是異議人於為警舉發之93年12月21
      日上午9時27分許，並無以行動電話撥接之紀錄等情，應
      堪認定。從而，異議人辯稱：當天沒有開車打行動電話等
      語，尚非無據。
  ４、又證人即舉發本件違規事件之新竹市警察局交通隊警員王
      瑞斌於本院調查時雖具結證稱：親眼看到異議人一隻手講
      行動電話，一隻手開車，所以才舉發等語（見本院94年8
      月24日訊問筆錄），惟並無於舉發當時以拍攝照片或錄影
      等方式採證，亦經證人自承在卷，且證人於本院調查時已
      無法清楚記得目擊異議人於車內撥接行動電話並舉發之相
      對距離，僅泛稱：依照一般勤務之經驗，舉發駕駛人開車
      講行動電話，距離應該在20公尺以內等語，是證人得否清
      楚窺見坐於車內之異議人於車輛行進間，確係有使用行動
      電話進行撥接並通話之情形，仍屬有疑，尚難僅憑證人之
      片面指訴即遽為異議人違規之認定，復無其他積極證據足
      認異議人確有上開違規事實，原處分機關未予詳查，即予
      裁罰，尚有未洽。
（二）關於「不服從交通勤務警察稽查」部分：
  １、證人王瑞斌於本院訊問時證稱：「（舉發經過？）本件是
      異議人講行動電話，我們攔車後，請異議人出示駕照，異
      議人說有駕照，但是不給我看，並說給我們看我們就會開
      單，就把駕照放在擋風玻璃前，把門鎖起來。」、「（為
      何又開另外一條不服稽查取締罰單？）因為異議人拒絕出
      示證件。」、「（平常教育訓練時，有無講習何時可以具
      體適用道路交通管理處罰條例第60條規定？）攔檢不停、
      拒絕出示證件及辱罵員警等行為，我們都會依這條來告發
      。」等語，並提出內部行政規章影本1紙供參，然異議人
      於證人攔停時，即停車受檢，並將駕照置放於前擋風玻璃
      供員警查核等情，已經證人證述在卷，異議人係因自認並
      無違規而不願將駕照親手拿給員警，供員警填單舉發，並
      未對警員執行勤務造成何等妨礙，此情與拒絕出示駕照、
      行照或其他足資稽查之文件等不服稽查取締之情形尚屬有
      異，況異議人於證人當場制作新竹市警察局竹市警交字第
      E00000000號舉發違反道路交通管理事件通知單時拒絕於
      收受通知單聯者簽章欄內簽收，並俟員警離去後始驅車離
      開一節，除據異議人聲明異議意旨詳述明確，核與證人證
      述情節大致相符，參諸違反道路交通管理事件統一裁罰基
      準及處理細則第11條第1項第1款之規定，受處分人拒絕簽
      章者，經員警在通知單上載明受處分人拒絕簽收之事由後
      ，視為受處分人已收受該通知單，則依上開規定，異議人
      拒絕簽收舉發違反道路交通管理事件通知單，既經員警載
      明事由，亦僅生視為異議人已收受該通知單，異議人因此
      負有繳納罰鍰義務之效力，是否當然即構成道路交通管理
      處罰條例第60條第2項第1款所稱之「不服從交通勤務警察
      或依法令執行交通指揮、稽查任務人員之稽查」，不無疑
      問。
  ２、異議人既於警員攔停時停車受檢，並依該警員指示，出示
      駕照置放在前擋風玻璃，供其稽查取締，已如前述，異議
      人即無不服稽查取締可言，縱有在場爭執、謾罵，或拒絕
      簽收通知單，乃另一法律問題，因異議人本有不服而申訴
      異議之權，此與不服稽查取締仍屬有間，本件亦查無其他
      具體事證足認異議人有何不服稽查取締之情事，尚難僅憑
      證人空言泛稱異議人於稽查取締時拒絕將駕照交予員警且
      拒絕簽收違規單等語，即遽認異議人有上開違規事由。又
      如前所述異議人既無「汽車駕駛人於行駛道路時，使用手
      持式行動電話進行撥接」之情形，更當無「不服從交通勤
      務警察稽查」之違規行為，是移送機關所為之處分，尚嫌
      速斷。
五、綜上所述，並無積極證據證明異議人有「於行駛道路時，使
    用手持式行動電話進行撥接」及「不服從交通勤務警察稽查
    」等違規事項，揆諸上開法條規定及判例意旨，自應為有利
    於異議人之認定。從而，原處分機關逕依道路交通管理處罰
    條例第31條之1第1項、第60條第2項第1款規定，裁處異議人
    罰鍰3900元，尚有未洽，應認本件異議為有理由，爰依法將
    原處分撤銷，並改諭知異議人不罰。
六、據上論斷，應依道路交通案件處理辦法第20條，裁定如主文
    。
中　　華　　民　　國　　94　　年　　8 　　月　　31　　日
                  交通法庭    法  官  蔡欣怡
以上正本證明與原本無異。
如不服本裁定，應於裁定送達後5日內向本院提出抗告狀。
                              書記官  謝國聖
中　　華　　民　　國　　94　　年　　8 　　月　　31　　日
